最高法院刑事判決　　　　　　　　　　　　　　　九十一年度台上字第六五五七號
　　上　訴　人　甲○○
右上訴人因傷害致人於死案件，不服台灣高等法院台南分院中華民國八十九年七月十
九日第二審判決（八十九年度上訴字第二二五號，起訴案號：台灣台南地方法院檢察
署八十八年度偵字第七九０六號），提起上訴，本院判決如左：
    主  文
原判決關於甲○○部分撤銷，發回台灣高等法院台南分院。
　　理  由
本件原判決認定上訴人甲○○係黃秀美（業經一審判決無罪確定）之子，黃旗昌、黃
啟基（均經原審判刑確定）分別為黃秀美之姪兒及女婿，黃秀美與被害人周永全則為
男女朋友關係，民國八十八年六月二十五日下午十九時許，周永全以電話邀約黃秀美
至渠家中餐敘，黃秀美因其女與女婿回家，故未能前往，而引發周永全不滿，嗣周永
全再打電話欲質問黃秀美時，與上訴人發生嚴重口角後，當晚九時二十分許，先由黃
旗昌以機車載黃秀美至台南縣永康市○○街一八一巷六號周永全家中理論，之後上訴
人隨身攜帶其所有之大型鐮刀一把，搭乘黃啟基駕駛之自小客車亦前往周永全家，並
於進入周永全家中前，將該鐮刀藏於周家附近巷口民宅前之花圃樹叢後面。黃秀美等
四人到達周永全家中理論時，上訴人再度與周永全發生劇烈口角，斯時上訴人、黃啟
基、黃旗昌乃基於共同傷害之犯意聯絡，由黃啟基按制周永全手部使其無法行動，黃
旗昌則擋住周永全之子周家安及其女周素朱，使其等無法前往幫忙，周家安並因與黃
旗昌拉扯致其右肩脫臼，同時由上訴人先後以手及塑膠椅毆打周永全胸、腹部，繼自
周永全家門口取得放置該處之木棍一支，毆打周永全頭、胸部至木棍斷裂成數截止，
造成周永全受有左側腹部皮下橫條形瘀血一處（長十三公分，寬三公分）、左側背肩
胛上部橫形挫傷一處（長十一公分，寬二公分）、左手前臂背皮下出血之抵抗傷一處
（長八公分，寬二公分）、右手腕及右手背部皮下瘀血之握扭傷一處之傷害。周家安
見其父被打，乃奮力掙脫黃旗昌之控制，持旁邊茶几上之水果刀抵抗，上訴人等人見
狀均後退逃跑，周永全遂取出小尖刀一把追出，周家安亦隨其後欲將周永全拉回來。
雙方追到巷口時，上訴人即取出上述預藏之鐮刀，承前之傷害概括犯意，朝隨後追至
之周永全揮砍，致周永全被砍中右前臂內側一刀，深及骨頭動、靜脈及肌肉筋組織切
斷，長八公分、寬四公分、深六點五公分，大量流血，周家安立刻拖其父返家，上訴
人即迅速逃離現場。周永全經警送奇美醫院救治，於當日下午二十三時許，因失血性
休克不治死亡，其後經警循線查獲上訴人、黃旗昌及黃啟基，並起出作案凶器鐮刀一
把等情。因而撤銷第一審不當之科刑判決，改判仍論處上訴人連續傷害人之身體，因
而致人於死罪刑，固非無見。
惟查：有罪之判決書，對被告有利之證據不採納者，應說明其理由，為刑事訴訟法第
三百十條第二款所明定。故有罪判決書對於被告有利之證據，如不加採納，必須說明
其不予採納之理由，否則即難謂無判決不備理由之違誤。本件上訴人始終供稱：案發
時係因周永全及其子周家安均持刀追殺伊，伊為自衛，乃取出伊原為防身而預先藏放
在附近巷口之鐮刀，朝隨後追至之周永全揮砍等語。而於警訊時，黃啟基亦證稱：「
甲○○就和死者周永全衝突，死者和他的兒子周家安突然拿出刀子，我見狀就趕緊逃
出周家……，過了幾分鐘甲○○也到達……」等語（見相驗卷第八頁反面、第九頁）
，黃旗昌也稱：「甲○○和周永全在打架，周永全手持類似匕首之小刀欲剌向甲○○
，甲○○以手阻擋，轉身逃向屋外……」等語（見相驗卷第十二頁反面、第十三頁）
。另周家安亦陳稱：「我父親為了自衛，就跑到廚房拿了一把短刀，對方看見就出去
，我父親也追了出去，約追了二十公尺左右……」、「我看到父親被打，我就拿刀要
喝止他們，他們就往外跑」等語（見相驗卷第十七頁反面、第十八頁、第三十四頁）
。再本案確查獲有小尖刀一把（見相驗卷第二十六頁），而證人警員王肇瑞於一審調
查時又證稱：尖刀是在周永全住宅門口二十公尺拿到的，該尖刀是在血跡內發現的等
語（見一審卷第一０八頁），參以周永全屍體，除右手上臂前部有一刀外，別無其他
刀傷（見相驗卷第三十九頁至第四十四頁之驗斷書）。故上訴人及其選任辯護人於原
審審理中均主張：上訴人於案發時既已跑出屋外，如其原縱有傷害行為亦已終止，但
周永全、周家安竟仍持刀追殺，上訴人為自保，不得已始以自衛之意思，拾取原置於
花盆內之鐮刀轉身揮刀而傷及周永全，自屬對於現在不法之侵害，而出於防衛自己權
利之行為，依刑法第二十三條規定，應為不罰等語（見原審卷第三十六頁、第三十七
頁、第一三四頁至第一三六頁），非全然無據。原判決對上開有利於上訴人之證據不
予採納，復不說明其理由，遽認定上訴人有傷害致人於死犯行，自難昭折服，並有判
決理由不備之違法。上訴意旨執以指摘原判決關於上訴人之部分不當，非無理由，應
認原判決關於該部分有發回更審之原因。至上訴人被訴涉有妨害自由罪嫌原判決不另
為無罪諭知部分，公訴人認與前開經科刑部分有方法結果之牽連犯裁判上一罪關係，
基於審判不可分原則，應併予發回，附此說明。
據上論結，應依刑事訴訟法第三百九十七條、第四百零一條，判決如主文。
中      華      民      國    九十一    年     十一     月    二十一    日
                              最高法院刑事第九庭
                                  審判長法官  陳  炳  煌
                                        法官  陳  正  庸
                                        法官  韓  金  秀
                                        法官  吳  信  銘
                                        法官  徐  文  亮
      右正本證明與原本無異
                                              書  記  官
中      華      民      國    九十一    年     十一     月    二十八    日
